臺灣板橋地方法院刑事判決　　　　　　　　　　　　　九十年度易字第三二二五號
　　公　訴　人　臺灣板橋地方法院檢察署檢察官
　　被　　　告　丁○○
右列被告因恐嚇取財等案件，經檢察官提起公訴 (八十八年度偵字第二三五二六號)
，本院判決如左：
    主  文
丁○○意圖為自己不法之所有，以恐嚇使人將第三人之物交付，累犯，處有期徒刑捌
月。
其餘被訴恐嚇危害安全部分無罪。
    事  實
一、丁○○曾於民國八十五年間因妨害自由案件，經臺灣士林地方法院判處有期徒刑
    十月，緩刑二年確定，又於民國八十六年間因竊盜等案件，經臺灣士林地方法院
    判處有期徒刑四月確定，因而撤銷前開緩刑，又於八十七年間因竊盜案件，經本
    院判處有期徒刑五月確定，三罪於八十八年七月十二日縮刑期滿執行完畢，再於
    八十九年間因違反槍砲彈藥刀械管制條例案件，經本院判處有期徒刑一年一月確
    定（目前在監執行中），竟不知悛悔，因不滿甲○○向其索討手機一事，竟於民
    國八十八年九月十六日，在台北縣三重市碧華國小旁與蔡永隆、高淩志共同毆打
    甲○○後（傷害部分，經撤回告訴後，業為不起訴處分），丁○○竟又另行起意
    ，意圖為自己不法之所有，向甲○○恐嚇稱：「今天要不拿出新臺幣（下同）一
    萬元來，就別想回家」等語，並露出身藏之西瓜刀，致甲○○因而心生畏懼，帶
    同丁○○至甲○○台北縣三重市○○路○段一六三巷一二０號住處，丁○○進而
    接續向甲○○母親丙○○稱，甲○○積欠伊一萬元，並露出身上西瓜刀，丙○○
    即將家中僅有之四千六百元交予丁○○。
二、案經台北市政府警察局刑事警察大隊報請臺灣板橋地方法院檢察署檢察官偵查起
    訴 。
    理  由
壹、有罪部分：
一、訊據被告丁○○固坦承於右揭時地以前開恐嚇之言詞向王翰廣要錢，惟否認持西
    瓜刀恐嚇被害人云云。然查，右揭犯罪事實，業據被害人王翰廣於警訊時指訴「
    八十八年八月底至九月中旬在三重市○○街巧遇，旋即又被阿富帶往碧華國小旁
    並電召一名不知名之男子，圍毆我，脅迫我再度交付財物後，即再度持水果刀脅
    迫我帶同他回我現住處三重市○○路○段一六三巷一百二十號一、二樓找我母親
    丙○○，故露插於背後腰際之水果刀，致使我母親無法抗拒下，交付僅有家用四
    千六百元」等語，而於偵查時指訴「當時是因為我曾找人去向他要手機，他對我
    心生不滿，以此理由要我拿錢給他，當天我因為害怕，他說無論如何今晚要把錢
    拿出來，不然不讓我回家，我心裡會怕，所以才跟我母親講我欠他一萬元」等語
    ，於本院審理時指訴「被告於八十八年九月十六日在三重碧華國小旁說不想拿錢
    出來就別想回家，我因為害怕才帶被告回家，旁邊還有站一個人，我坐在被告機
    車後面，其他人就走了，我回到家時向母親說我弄壞被告機車所以才要付錢給被
    告，弄壞機車是我自己編的理由，所以向母親要一萬元」等語，被害人丙○○於
    警訊時指訴「八十八年九月中旬某日晚上二十時在我現住處三重市○○路○段一
    六三巷一百二十號一、二樓住處忽見一男子帶同甲○○回家且該男子故露插於背
    後腰際兼之水果刀喝令說，你兒子將我的機車弄壞需賠償新臺幣一萬元，要我交
    付，我見狀即表示沒有那麼多，只有家用全部肆仟陸佰元，可以交付」「當時見
    狀不知如何抗拒只得交付肆仟陸佰元」等語，於本院審理時指訴「我沒有害怕，
    是因為我兒子叫我拿錢出來，我沒有被恐嚇，我有看到被告身上有帶刀，不知道
    是什麼刀，但沒有將刀亮出來」等語（參見九十年度偵字第二三五二六號偵查卷
    < 以下簡稱偵查卷>第二十頁背面、第二十六頁背面、第八十頁背面、本院九十
    年十二月十九日訊問筆錄），並參酌證人高凌志於偵查時證述「丁○○旋即指示
    我騎部機車跟在他騎的機車的後面（丁○○載甲○○）並將西瓜刀插在機車上」
    「當時我看的出情況是丁○○、蔡永隆要向甲○○拿錢，所以至巷口我便自行離
    去」（九十年度偵字第二三七八四號偵查卷第六頁），足見被害人甲○○上開指
    訴應屬可信，而被害人甲○○確因被告前開恐嚇言詞，因而心生畏懼，並返家告
    知其母丙○○，丙○○因而交付錢財等情至明，從而，被告空言否認，所辯顯係
    卸責之詞，不足採信，事證明確，被告犯行堪予認定。
二、核被告丁○○所為，係犯刑法第三百四十六條第一項之恐嚇取財罪。被告有如事
    實欄所載之論罪科刑執行情形，有台灣高等法院檢察署刑案紀錄簡覆表在卷可憑
    ，五年內再犯有期徒刑以上之本罪，為累犯，依法加重其刑。爰審酌被告取得被
    害人手機，因被害人向其取討，不僅拒絕返還，見被害人善良可欺，且惡意向被
    害人恐嚇取財、其方法、目的、手段、犯罪後否認犯行，未與被害人達成和解等
    一切情狀量處如主文所示之刑。又西瓜刀壹支並未扣案，亦無證據證明為被告所
    有，不在本件宣告沒收。
貳、無罪部分：
一、公訴意旨略以：丁○○又因不滿乙○○提供購買毒品之假訊息給他，竟基於恐嚇
    之概括犯意，先後於八十八年九月中旬下午五時許，夥同姓名年籍不詳男子，至
    位於台北縣三重市○○街七十八號乙○○之住處，對乙○○恐嚇稱：「把安非他
    命交出來，否則要給你好看」等語，並以在其門外燃放鞭砲，致生危害於乙○○
    ；復於同日下午七時許，再至上址，以上開燃放鞭砲方式恐嚇乙○○，致生危害
    於乙○○，因認被告涉有刑法第三百零五條恐嚇安全罪嫌。
二、按犯罪事實．應依證據認定之，無證據不得推定其犯罪事實，刑事訴訟法第一百
    五十四條定有明文。又認定不利於被告之事實，需依積極證據，苟積極證據不足
    為不利於被告事實之認定時，即應為有利於被告之認定，更不必有何有利之證據
    （最高法院五十六年度臺上字第八０七號判例參照）。且按在訴訟上用以證明事
    實之證據，須於通常一般之人均不致於有所懷疑，而得確信其為真實之程度者，
    始得據以為有罪之認定，倘其證明尚未達到此一程度，而有合理之懷疑性存在，
    致使無從為有罪之確信時，即應為無罪之判決（最高法院七十六年台上字第四九
    八六號判例參照）。又刑法第三百零五條之恐嚇罪，所稱以加害生命、身體、自
    由、名譽、財產之事，恐嚇他人者，係指以使人生畏怖心為目的，而通知將加惡
    害之旨於被害人而言。若僅在外揚言加害，並未對於被害人為惡害之通知，尚難
    構成本罪。（最高法院五十二年度七五一號刑事判例參照）
三、本件公訴人認被告涉有恐嚇罪嫌，無非以告訴人乙○○、戊○○、己○○之指訴
    為主要論據。被告於偵查時固坦承於右揭時地燃放鞭炮嚇乙○○，惟矢口否認右
    揭恐嚇犯行，辯稱：並未恐嚇乙○○、係乙○○亂說、伊與己○○、乙○○都有
    仇恨，因伊二人曾叫人打過我等語。經查：
（一）被害人乙○○於警訊時指訴「丁○○於八十八年九月中旬說要購買安非他命，
      問我有沒有人有毒品，我即提供友人小龍的電話給丁○○聯繫交易毒品，惟他
      們交易可能出現糾紛，丁○○以為我戲弄，就於右記時間持槍到我住處樓下咆
      哮要我下去，因丁○○有夥同他人，又非常凶悍，所以我不敢下去，丁○○見
      我沒下去，就開了二槍（時間約十七時至十八時左右）後恐嚇我要交出安非他
      命，否則就要我好看等語，就離開了，復於十九時至二十時丁○○又到我住處
      ，我不在家，但友人己○○在，據己○○轉述丁○○又在樓下咆哮，又開了二
      槍後離去」「第一次開槍只有我一人在家，第二次開槍我不在場，但有友人己○○及其女友在場」等語（參見偵查卷第三十七頁），然證人己○○於警訊時
      雖證述「於八十八年九月中旬某日晚間十九時許，我在乙○○三重市○○路七
      十八號住處與朋友戊○○及朱恆政聊天，當時乙○○並不在家，忽聽到樓下門
      外有人大喊阿豪下來把話說清楚，隨即聽到有人以硬物撬鐵門的聲音，我便回
      應阿豪不在，你等一下再來，接著聽到槍聲一聲後，該男子說我是阿富，你有
      無聽到槍聲，.... 隨即又聽到第二聲槍聲，另一阿富的朋友（我不知道是誰
      ），便叫囂叫阿豪不要再躲了，事情沒解決無法善了」、「八十八年十月五日
      十時許，我和乙○○及另一綽號兩光的朋友在乙○○住處二樓，看見阿富男子
      持槍往桌上砸下，脅迫乙○○說把安非他命拿出來，此時我與乙○○、兩光均
      非常害怕，但隨即阿富害怕我們報警處理便離開了」（參見偵查卷第四十一頁
      ），然證人己○○於本院審理時，經法官問「八十八年九月某日晚上你在乙○○家中是否聽過槍聲？」，卻證述「當時我去乙○○家，他去接他女朋友，我
      們約好一起去逛夜市，後來有人在樓下敲門，叫我幫他開門，他說要我找乙○○，我回答說他不在，樓下的人說他要上來等，叫我幫他開門，我說不要，叫
      他們待會再來找，我就是不開門，沒多久就聽到類似槍聲的聲音二聲，後來，
      樓下的人就說不要再躲了，並且要我轉告乙○○，回來之後要打電話給丁○○
      ，因為我之前與丁○○見過四、五次，所以我聽聲音就知道剛才在樓下叫的人
      就是丁○○」，法官問「八十八年十月五日晚上是否在乙○○家有看到丁○○
      拿槍？」，證人己○○證述「當晚我在乙○○的房間打電動，乙○○跟丁○○
      在客廳說安非他命的是事，我有看到丁○○把槍放在桌上，但他的講話內容我
      不清楚，後來乙○○叫我打電話給他朋友，他朋友說有人找麻煩，朋友尚未來
      ，丁○○便先走了，我當時沒有看到乙○○有害怕的樣子」「我去乙○○家時
      ，他（指二光）已經在那裡。他跟黃、李在聊天，丁○○拿槍出來時，二光站
      在旁邊，我沒有看到他有害怕的樣子，二光一直待到丁○○離開後才走」，法
      官問「當天是否有報警？」證人己○○證述「沒有，祇是打電話請朋友來而已
      ，我當晚不會覺得害怕」等語，綜合以上被害人乙○○及證人己○○之證詞，
      被害人乙○○、證人己○○並未看到被告確實持有槍枝並開槍，因此被告辯稱
      係燃放鞭炮因屬可信。退萬步言之，果若乙○○於警訊時指訴被告丁○○於八
      十八年九月中旬下午五時許，至乙○○住處住處樓下咆哮並持槍恐嚇，乙○○
      竟未即時報警處理，卻反而於同日晚上七時許，約證人己○○及其女友同逛夜
      市，被害人乙○○是否因被告之行為因而心生畏懼，已有可疑。於當晚丁○○
      再度至乙○○住處樓下，持槍咆哮，乙○○並不在住處，而當時在乙○○住處
      之證人己○○亦未因此感到害怕，因此，足以推論於同日晚上七時，被告之行
      為，並未因此使被害人乙○○心生畏懼。再觀之丁○○與乙○○尚且於八十八
      年十月五日在乙○○住處聊天，且在場之證人己○○、綽號兩光均未感到害怕
      ，從而，被害人乙○○是否因被告之行為因而心生畏懼，即有疑義，而被害人
      乙○○自經檢察官偵查傳訊、及本院審理時傳拘無著，從而乙○○之指訴是否
      可信，顯有疑義。
（二）又證人戊○○於警訊時證述「大約於八十八年九月中旬某日十九時許，我和己○○朱恆政，同在朋友乙○○仁和路住處，突然間有人大喊阿豪下來，隨即有
      人敲鐵門，此時己○○便應，阿豪不在，接著即聽到槍聲（一響）後開槍之人
      即說我是阿富，你有無聽到槍聲，是我特意帶槍來開的，隨即又聽到第二聲槍
      聲，此時與阿富同行之另一不知名男子便叫囂：阿豪下來不要躲了，事情沒有
      解決是無法善了的」等語（參見偵查卷第四十三頁），於本院審理時證述「我
      對他們二人的事不清楚」，從而，證人戊○○之證詞僅能證明證人當時有聽到
      槍聲，不足以推論乙○○是否因而心生畏懼，從而，證人戊○○之證詞，自不
      足不利於被告之認定。
（三）又被告於偵查時雖坦承以鞭炮嚇乙○○等語，但並未坦承恐嚇罪之犯行，從而
      被告並未自白，附此敘明。
（四）綜上所述，被害人乙○○之指訴、證人戊○○、己○○之證詞，不得直接作為
      認定被告有罪之證據，已如前述，揆諸前開判例，苟積極證據不足為不利於被
      告事實之認定時，即應為有利於被告之認定，更不必有何有利之證據。此外本
      院復查無其他積極證據足認被告有何恐嚇之犯行，自屬不能證明被告犯罪，依
      據首開法條說明，爰為被告無罪之諭知。
據上論斷，應依刑事訴訟法第二百九十九條第一項前段、第三百零一條第一項，刑法
第三百四十六條第一項、第四十七條，罰金罰鍰提高標準條例第一條前段，判決如主
文。
本案經檢察官李吉祥到庭執行職務
中      華      民      國    九十一    年      三      月      七      日
                                      臺灣板橋地方法院刑事第六庭
                                          法  官   徐玉玲
右正本證明與原本無異。
如不服本判決，應於判決送達後十日內，向本院提出上訴狀。
                                          書記官   陳映孜
中      華      民      國    九十一    年      三      月      七      日
附錄法條
中華民國刑法第三百四十六條
 (單純恐嚇罪)
意圖為自己或第三人不法之所有，以恐嚇使人將本人或第三人之物交付者
，處六月以上五年以下有期徒刑，得併科一千元以下罰金。
以前項方法得財產上不法之利益，或使第三人得之者，亦同。
前二項之未遂犯罰之。
